# 陈老师求助您关于审计意见的强调事项段

提问人：henrywang121 时间：2011-05-10 16:00:43
陈老师，您好，我们的审计客户为一家注册在国内的咨询公司，其母公司为香港注册的一家公司，该咨询公司向其母公司在境内投资的项目公司提供技术服务，并收取技术咨询费收入。由于行业限制，在母公司投资的项目公司中，其母公司持股比例不能超过50%，为项目公司的少数股东。审计客户与项目公司签署了技术服务合同，按年收取技术服务费。 我们在审计当中发现，有一家项目公司成立于 2009 年，由于在成立该公司时，中外双方对于合资协议中的某些条款的落实情况一直存在争议，并且能够预计在可预见未来的一段时间内很难解决，通过几次电子邮件的沟通，我们发现中方对于支付给我们的这家审计客户的技术咨询费一直持有保留态度，不拒绝支付，但是要求将技术咨询费的支付和之前的合资协议当中一些条款的落实相关联，即要等到合资协议中约定事项完全落实之后，再支付技术咨询费。 我们的审计客户认为，虽然跟技术咨询费是来自于关联方的收入，但由于上述情况，其经济利益流入企业的时间不能合理估计，并且实际上，在 2009 年至今，其事实上确实多次催收，但是由于项目公司中方不同意支付，其无法收到这部分的技术咨询费收入，审计客户认为这笔收入不符合收入的确认条件，在 2010 年未确认这部分收入。 我们认为，这部分的收入虽系来自于关联方的收入，确实在可预见的未来由于种种原因无法收回，但是由于该咨询费金额较大，可能会存在税务风险，即关系到所得税的汇算清缴，我们希望通过报告中的附注和审计报告中的强调事项段将这部分情况予以说明，请问陈老师，将这样的情况通过强调事项段说明是否合适？谢谢您

回答人：chenyiwei
如果该事项的所得税汇算清缴影响对被审计财务报表具有重大影响的，应属于重大不确定性事项。但是，使用强调事项段的前提是注册会计师认为被审计单位已在被审计财务报表中对该重大不确定性事项的影响基于最佳估计进行了恰当的确认和计量，以及充分、适当的披露。建议关注你的审计客户是否符合这一条件。在此方面可查阅国税函[2008]875号等相关规定，以及咨询税务专家意见。